臺灣彰化地方法院民事裁定
110年度監宣字第31號
聲  請  人  蕭永晶  


代  理  人  蕭博仁律師
            簡詩展律師
複  代理人  張瑋曄  
相  對  人  蕭興仁  

關  係  人  何桂香  


            蕭永一  

            黃蕭貴鳯


上列聲請人聲請監護宣告事件，本院裁定如下：
    主  文
宣告蕭興仁（男、民國00年0月0日生、身分證統一編號：Z00000
0000號）為受監護宣告之人。
選定蕭永晶（女、民國00年00月00日生、身分證統一編號：Z000
000000號）為受監護宣告之人之監護人。
指定蕭永一（男、民國00年0月00日生、身分證統一編號：Z0000
00000號）為會同開具財產清冊之人。
程序費用由受監護宣告之人負擔。
    理  由
一、聲請意旨略以：聲請人蕭永晶為相對人蕭興仁之長女，相對
    人於民國109年12月28日因獨居於家中摔倒，致有頭部外傷
    併顱內出血、硬腦膜下出血及蜘蛛膜下腔出血等傷勢，經治
    療後已無法言語、自行進食，且終日臥床，盥洗、如廁均需
    他人之協助，現已於護理之家接受全日照護，致其有不能為
    意思表示或受意思表示之情形。為代相對人處分其名下財產
    ，並用以支應相關照養療護等費用，爰此聲請對相對人為監
    護之宣告，並請求選定聲請人為監護人，同時指定相對人之
    長子即關係人蕭永一為會同開具財產清冊之人等語。
二、按對於因精神障礙或其他心智缺陷，致不能為意思表示或受
    意思表示，或不能辨識其意思表示之效果者，法院得因本人
    、配偶、四親等內之親屬、最近一年有同居事實之其他親屬
    、檢察官、主管機關或社會福利機構之聲請，為監護之宣告
    ，民法第14條第1項定有明文。次按受監護宣告之人應置監
    護人。法院為監護之宣告時，應依職權就配偶、四親等內之
    親屬、最近一年有同居事實之其他親屬、主管機關、社會福
    利機構或其他適當之人選定一人或數人為監護人，並同時指
    定會同開具財產清冊之人。法院為前項選定及指定前，得命
    主管機關或社會福利機構進行訪視，提出調查報告及建議。
    監護之聲請人或利害關係人亦得提出相關資料或證據，供法
    院斟酌。法院選定監護人時，應依受監護宣告之人之最佳利
    益，優先考量受監護宣告之人之意見，審酌一切情狀，並注
    意下列事項：1.受監護宣告之人之身心狀態與生活及財產狀
    況。2.受監護宣告之人與其配偶、子女或其他共同生活之人
    間之情感狀況。3.監護人之職業、經歷、意見及其與受監護
    宣告之人之利害關係。4.法人為監護人時，其事業之種類與
    內容，法人及其代表人與受監護宣告之人之利害關係。民法
    第1110條、第1111條、第1111條之1分別定有明文。再按監
    護宣告之裁定，於裁定送達或當庭告知法院選定之監護人時
    發生效力；監護宣告裁定經廢棄確定前，監護人所為之行為
    ，不失其效力，家事事件法第169條第1項、第170條第1項分
    別定有明文。
三、查聲請人主張之事實，業據其提出戶籍謄本、彰化基督教醫
    療財團法人彰化基督教醫院診斷書為證。又經本院在鑑定人
    衛生福利部彰化醫院（下稱彰化醫院）李景嶽醫師前訊問相
    對人，相對人於本院點呼及訊問其姓名、年籍及身分證號碼
    等問題，均無任何回應，有本院訊問筆錄在卷可按。再經本
    院囑託該院為鑑定，鑑定結果認：「醫學上的診斷：診斷名
    ：頭部外傷併顱內出血，導致失智症。障礙程度：重度」、
    「日常生活狀況：個案本已有兩度腦中風，不幸再於民國10
    9年12月28日跌倒撞擊頭部，致頭部外傷併顱內出血，之後
    即意識昏迷肢體癱瘓，經住院治療兩個月後改善有限，其意
    識仍經常嗜睡、無法行動、無法言語、無法自行進食，故自
    110年2月25日起被安置於護理之家接受全日照顧，如有身體
    狀況(例如發生肺炎)則須進一步送醫治療。目前個案終日臥
    床，無法聽從指示，對於外界一般刺激幾全無反應。其灌食
    、穿衣、洗澡、如廁等基本生活，均需他人協助。」、「精
    神狀態：1.意識/溝通性：混淆不清/無法言語，無法依照指
    令動作；2.記憶力：無法配合施測；3.定向力：無法配合施
    測；4.計算能力：無法配合施測；5.理解‧判斷力：無法配
    合施測；6.現在性格特徵：退化自閉；7.其他（氣氛‧感情
    狀態‧幻覺‧妄想‧異常行動等）：淡漠無反應；8.智能檢查‧
    心理學檢查：無法配合施測。」、「有關判斷能力判定之意
    見：不能管理處分自己財產」、「回復可能性說明：低。」
    、「鑑定判定：1.基於受鑑定人有頭部外傷併顱內出血，導
    致失智症，其程度重大，不能管理處分自己的財產，回復之
    可能性低。2.頭部外傷併顱內出血，導致失智症之程度之程
    度，可為監護宣告。：不能為意思表示或受意思表示，不能
    辨識其意思表示之效果」等語，有彰化醫院110年8月10日彰
    醫精字第1100500291號公函所附成年監護（輔助）鑑定書在
    卷可稽，堪認相對人因頭部外傷併顱內出血所致之失智症，
    致不能為意思表示或受意思表示，亦不能辨識其意思表示之
    效果。從而，本件聲請為有理由，應予准許，爰宣告相對人
    為受監護宣告之人。
四、經查：
  ㈠本件相對人業經監護宣告，揆諸前揭規定，自應為其選定監
    護人及指定會同開具財產清冊之人。而依聲請人所提出之同
    意書所載，關係人即相對人之配偶何桂香、長男蕭永一均同
    意由聲請人擔任相對人之監護人，並以關係人蕭永一為會同
    開具財產清冊之人。
  ㈡相對人胞妹即關係人黃蕭貴鳯，雖具狀指陳聲請人及關係人
    何桂香、蕭永一等人，過去數十年以來，甚少探望相對人，
    於相對人病危時是由其與家人協助送醫，而聲請人與關係人
    何桂香竟指示醫院拒絕其及其家人探望，且指責聲請人等人
    過往之不盡責與不知感激，直至相對人病危才要出面處理，
    另關係人蕭永一為相對人愛子，性情溫和，應與聲請人共同
    處理相對人事務等情，有110年4月27日民事陳述狀在卷。惟
    關係人黃蕭貴鳯並未提出任何具體事證以實其說，本院實無
    法單憑關係人黃蕭貴鳯片面陳述，遽認聲請人為不適當之監
    護人人選。況依本院依職權所調取之彰化地方檢察署109年
    度偵字第13815號、110年度偵字第7091號不起訴處分書，可
    知關係人黃蕭貴鳯曾於109年間自相對人處受領鉅額款項，
    而遭關係人何桂香提出刑事告訴，並由聲請人擔任告訴代理
    人，雙方顯有糾葛。
  ㈢又相對人長男即關係人蕭永一有情緒上困擾，無意擔任監護
    人，但願擔任會同開具財產清冊之人，有同意書及關係人蕭
    永一淡水馬偕醫院乙種診斷證明書在卷，是關係人蕭永一既
    無擔任監護人之意願，且有情緒困擾，自不宜擔任相對人之
    監護人，另審之會同開具財產清冊之人職務內容，相較於監
    護人，性質較為單純，由身為相對人至親之關係人蕭永一擔
    任，應亦屬適當。
  ㈣本院審酌上開事證，認聲請人為相對人之長女，關係人蕭永
    一為相對人之長子，兩人與相對人關係非常密切，應能適切
    照護相對人，且其二人經親屬推為監護人、會同開具財產清
    冊之人，由渠等分別擔任相對人之監護人及會同開具財產清
    冊之人，應符合相對人之最佳利益，爰裁定如主文第2、3項
    所示。
五、末按民法第1113條準用同法第1099條、第1099條之1等規定
    ，於監護開始時，監護人對於受監護宣告之人之財產，應會
    同關係人蕭永一於2個月內開具財產清冊，並陳報法院，於
    開具完成並陳報法院前，監護人對於受監護宣告之人之財產
    ，僅得為管理上必要之行為，併此指明。
六、依家事事件法第164條第2項，裁定如主文。
中　　華　　民　　國　　110 　年　　9 　　月　　24　　日
                  家事法庭    法  官  梁晉嘉
以上正本係照原本作成。
如對本裁定抗告，須於裁定送達後10日內向本院提出抗告狀，並
繳納抗告費新臺幣1千元。 
中　　華　　民　　國　 110　　年　　9 　　月　　24　　日
                              書記官  許喻涵